臺灣桃園地方法院交通事件裁定　　　　99年度交聲字第1016號
原處分機關　交通部公路總局新竹區監理所
異　議　人
即受處分人　謝承樺
上列異議人因違反道路交通管理處罰條例案件，不服交通部公路
總局新竹區監理所中華民國99年6月25日桃監裁字第裁52-DB0000
000 號違反道路交通管理事件裁決書所為之處分，聲明異議，本
院裁定如下：
    主  文
異議駁回。
    理  由
一、原處分意旨略以：異議人即受處分人謝承樺於民國97年9 月
    25日晚間11時許，駕駛車號K6-0515 號自用小客車，行經桃
    園縣八德市○○路與大興路口，為桃園縣政府警察局八德分
    局警員測得其呼氣所含酒精濃度達每公升0.65毫克，有酒後
    駕車之事實而當場舉發，並填製桃園縣政府警察局桃警局交
    字第DB0000000 號舉發違反道路交通管理事件通知單，復經
    原處分機關於97年12月24日以桃監裁字第裁52-DB0000000號
    裁決書，認異議人違反道路交通管理處罰條例第35條第1 項
    第1 款之規定，並依道路交通管理事件統一裁罰基準表，處
    異議人罰鍰新臺幣（下同）4萬9,500元，吊扣其駕駛執照12
    個月及施以道安講習。嗣因異議人不服聲明異議，經本院以
    98年度交聲字第53號裁定，將原處分予以撤銷，改裁處異議
    人應接受道路交通安全講習，至罰鍰部分應待異議人所涉刑
    事案件緩起訴處分期間屆滿後，暨參酌道路交通管理處罰條
    例第35條第8 項之規定，繳納不足最低罰鍰部分，復經臺灣
    高等法院以98年度交抗字第2128號裁定抗告駁回而確定。則
    異議人所涉刑事案件，經臺灣桃園地方法院檢察署檢察官以
    97年度速偵字第4528號為緩起訴處分確定，命其應向國庫支
    付緩起訴處分金3萬元，緩起訴期間自97年11月6日起至98年
    11月5 日止，俟緩起訴期滿未經撤銷而生實質確定效力，是
    應依道路交通管理處罰條例第35條第8項規定，於99年6月25
    日以桃監裁字第裁52-DB0000000號裁決書，命補繳不足最低
    罰鍰1萬9,500元等語。
二、聲明異議意旨略以：異議人雖有於上述時地酒後駕車之事實
    ，然所涉罰鍰行政處分前經本院以98年度交聲字第53號裁定
    ，將原處分予以撤銷，並經臺灣高等法院以98年度交抗字第
    2128號裁定抗告駁回而確定，則原處分機關自不得就同一事
    件再次處罰；又檢察官為緩起訴處分所命公益捐款部分，其
    性質與道路交通管理處罰條例第35條第8 項所稱之「經裁判
    確定處以之罰金低於本條例」之要件不同，不得擴張解釋或
    類推適用；此一侵害依法行政原則、處罰法定原則，並侵害
    異議人之財產權、正當法律程序保障，為此，爰依法聲明異
    議。
三、本件異議人於上述時地因有酒後駕車情事，前經原處分機關
    於97年12月24日以桃監裁字第裁52-DB0000000號裁決書，認
    異議人違反道路交通管理處罰條例第35條第1項第1款之規定
    ，並依道路交通管理事件統一裁罰基準表，處異議人罰鍰 4
    萬9,500 元，吊扣其駕駛執照12個月及施以道安講習；嗣因
    異議人不服聲明異議，經本院以98年度交聲字第53號裁定，
    將原處分予以撤銷，改裁處異議人應接受道路交通安全講習
    ，至罰鍰部分應待異議人所涉刑事案件緩起訴處分期間屆滿
    後，暨參酌道路交通管理處罰條例第35條第8 項之規定，繳
    納不足最低罰鍰部分，復經臺灣高等法院以98年度交抗字第
    2128號裁定抗告駁回而確定等情，有上開處分書、裁定書在
    卷可稽，並經本院調閱該案卷宗核閱無訛，堪以認定。雖本
    院98年度交聲字第53號裁定，因認本件酒後駕車屬一違規行
    為，罰鍰、吊扣駕駛執照及道安講習部分無從區分，遂將原
    處分全部予以撤銷，另原處分機關僅就吊扣駕駛執照部分提
    起抗告，經臺灣高等法院以98年度交抗字第2128號裁定抗告
    駁回而確定，固對於異議人本次違規行為所生之行政處分是
    否可為一部異議，及其效力為何容有解釋空間，但觀諸歷次
    裁定意旨，乃指明異議人所處罰鍰部分業經撤銷而不存在，
    惟仍得待異議人所涉刑事案件緩起訴處分期滿後再行裁罰，
    是原處分機關後於99年6 月25日以桃監裁字第裁52-DB00000
    00號裁決書，命補繳不足最低罰鍰1萬9,500元，程序上尚無
    違法之處，本院自應予實質審究其內容是否妥適，合先敘明
    。
四、按汽車駕駛人，駕駛汽車經測試檢定有酒精濃度超過規定標
    準情形者，處1萬5,000 元以上6萬元以下罰鍰，並當場移置
    保管該汽車及吊扣其駕駛執照1年；汽車駕駛人有第1項、第
    3項或第4項之情形，同時違反刑事法律者，經移置保管汽車
    之領回，不受第85條之2第2項，應同時檢附繳納罰鍰收據之
    限制；前項汽車駕駛人，經裁判確定處以罰金低於本條例第
    92條第3 項所訂最低罰鍰基準規定者，應依本條例裁決繳納
    不足最低罰鍰之部分，道路交通管理處罰條例第35條第1 項
    第1 款、第7項、第8項分別定有明文。又按一行為同時觸犯
    刑事法律及違反行政法上義務規定者，依刑事法律處罰之，
    但其行為應處以其他種類行政罰或得沒入之物而未經法院宣
    告沒收者，亦得裁處之，此為行政罰法第26條第1 項所明定
    。是探究其立法目的，乃一行為同時觸犯刑事法律及違反行
    政法上義務規定時，由於刑罰與行政罰同屬對不法行為之制
    裁，而刑罰之懲罰作用較強，故依刑事法律處罰，即足資警
    惕時，實無一事二罰再處行政罰之必要；且刑事法律處罰，
    由法院依法定程式為之，較符合正當法律程式，應予優先適
    用，在刑事訴追、審判程序尚未終局確定前，行政機關自不
    得逕予裁罰，但罰鍰以外之沒入或其他種類行政罰，因兼具
    維護公共秩序之作用，為達行政目的，行政機關仍得併予裁
    處。此所稱「其他種類行政罰」，係指違反行政法上之義務
    應受「裁罰性」之「不利處分」而言，依行政罰法第2 條規
    定，應包括行政上限制或禁止效力之吊扣證照、禁止考領駕
    照及強制施以道路交通安全講習等處分在內。
五、經查：
  (一)按刑事訴訟法第253條之1所指之緩起訴處分，係介於起訴與
    微罪職權不起訴間之緩衝設計，而在內容及要件上與依同法
    第252 條所為之不起訴處分均有所不同，又檢察官對被告為
    緩起訴處分時，依同法第253條之2第1 項規定對被告所為之
    指示及課予之負擔，雖非刑罰，但對被告迭有財產減少及自
    由受限之影響，性質上可謂刑事處分，且緩起訴制度雖以特
    別預防為優先考量，但在具體個案決定上，實亦達到一般預
    防的作用及報應理念，基於一行為不二罰原則，異議人既已
    就其行為受到刑事處分，自不應因同一行為再受到國家的處
    罰（臺灣高等法院暨所屬法院96年法律座談會刑事類提案第
    36號研討結果亦同此見解）。又行政罰法第26條第2 項明定
    ：前項行為如經不起訴處分或為無罪、免訴、不受理、不付
    審理之裁判確定者，得依違反行政法上義務規定裁處之，此
    顯係針對第1 項「刑事法優先原則」所建立之一行為不二罰
    原則下的補充規定，蓋刑事程序中之「不起訴處分」、「無
    罪、免訴、不受理、不付審理之裁判」者，均屬對於被告不
    為刑事處罰之結果，此時因刑事處罰不存在，對該刑事不處
    罰之行為，依違反行政法上義務規定裁處，自不致有一行為
    二罰之情。換言之，所以得依行政罰法裁處，係因為於刑事
    程序中之該被告並未受到刑事處罰之效果，而觸犯刑事法律
    之犯罪行為，除得經檢察官之起訴，並由法院審理後，為有
    罪科刑、無罪、免訴、不受理、不付審理之裁判，或經檢察
    官為不起訴處分之外，尚有「緩起訴處分」；故所謂「緩起
    訴處分」是指雖然合乎起訴要件及門檻，惟檢察官基於便宜
    原則的考量，尤是一般預防與特別預防之目的，課予被告一
    定的負擔或指示後，予以暫緩起訴之裁量處分，緩起訴就其
    效果而言，類似不起訴處分，但若被告並未遵守其負擔或指
    示者，或符合一定法定要件者，檢察官得撤銷該處分，其後
    該案件可能提起公訴而受刑事處罰，故須待緩起訴處分實質
    確定時，亦即緩起訴期間屆滿且未被撤銷者，被告才最終地
    確定免於受刑事訴追。是此際依行政罰法第26條第2 項之立
    法意旨，於緩起訴期間內因有被撤銷之可能，原處分機關若
    同時依法為行政裁決，將使受處分人有遭受行政處罰及刑事
    訴追之危險，顯與行政罰法第26條規定之立法意旨相違背，
    是原處分機關應待緩起訴處分期滿後對該行為始得為行政裁
    罰。
  (二)復酒後駕車經檢察官為緩起訴處分，並命被告向公益團體捐
    款或提供義務勞務者，被告係履行檢察官為緩起訴處分命令
    ，此等命令名義上雖非刑罰，但仍是一種特殊的處遇措施，
    造成被告之財產減少或義務增加，性質上亦屬干預人民自由
    之處分，與刑事制裁無異，實質上為刑事處罰。故檢察官為
    緩起訴處分並命向公益團體捐款者，其捐款解釋上亦屬道路
    交通管理處罰條例第35條第8 項所規定之罰金，若行為人所
    支付之緩起訴處分金，未達道路交通管理處罰條例第92條第
    3項（修正後移列為第4項）所訂最低罰鍰基準規定者，依該
    條例第35條第8 項之規定，即須補繳不足最低罰鍰之部分，
    始為適法。設若如一方面認為行為人依檢察官緩起訴處分命
    令而為金錢給付，與受刑事處罰無異，依行政罰法第26條之
    規定，監理機關不得再行裁罰；一方面卻又認為該等金錢給
    付不屬於道路交通管理處罰條例第35條第8 項所定罰金，無
    需依該項規定補繳不足最低罰鍰部分之差額，理由顯有矛盾
    ，且若緩起訴捐款金額低於最低罰鍰金額，亦有失公平（臺
    灣高等法院暨所屬法院97年法律座談會提案第39號研討意見
    結論、98年法律座談會提案第24號研討意見結論均同此見解
    ）。準此，本件異議人於97年9 月25日晚間11時許，駕駛車
    號K6-0515 號自用小客車，行經桃園縣八德市○○路與大興
    路口，為桃園縣政府警察局八德分局警員測得其呼氣所含酒
    精濃度達每公升0.65毫克乙節，為異議人所不爭執，並有桃
    園縣政府警察局桃警局交字第DB0000000 號舉發違反道路交
    通管理事件通知單1 紙在卷可稽，堪以認定。又異議人因上
    揭酒後駕車行為而犯涉公共危險案件，經臺灣桃園地方法院
    檢察署檢察官以97年度速偵字第4528號為緩起訴處分，諭知
    緩起訴期間1年，並應於緩起訴處分期間確定後6個月內，向
    國庫支付3萬元，及參加法治教育1場次，嗣該緩起訴處分於
    97年11月6日確定，緩起訴期間自迄至98年11月5日期滿等情
    ，亦有前開緩起訴處分書、臺灣高等法院被告前案紀錄表各
    1 份附卷足憑，堪認屬實。是以，原處分機關於異議人緩起
    訴處分期間98年11月5日屆滿後，於99年6月25日以桃監裁字
    第裁52-DB0000000號裁決書，命補繳不足最低罰鍰1萬9,500
    元，程序上核與前開規定無違，並無不妥，亦無違反法秩序
    公平原則及比例原則之情事存在。
  (三)基上，異議人確有酒後駕車之情，原處分機關於異議人所涉
    刑事案件緩起訴處分猶豫期間期滿後，因該緩起訴處分期滿
    未經撤銷而生實質確定效力，而檢察官諭知之緩起訴處分金
    為3萬元，未達最低罰鍰4萬9,500 元，尚應依道路交通管理
    處罰條例第35條第8項規定補繳不足額1萬9,500 元，於法有
    據，應予維持。
六、綜上所述，異議人確有酒後駕車情事，至為明確，原處分機
    關俟異議人所涉刑事案件緩起訴處分期間屆滿未經撤銷而確
    定後，依道路交通管理處罰條例第35條第1項第1 款、第8項
    規定（原處分書漏引第8項，應予更正），處罰鍰1萬 9,500
    元，核無違誤。是異議人本件聲明異議，為無理由，應予駁
    回。
據上論斷，應依道路交通管理處罰條例第87條第2 項，道路交通
事件處理辦法第18條，裁定如主文。
中    華    民    國   100    年    1     月    7     日
                  交通法庭      法  官  黃翊哲
以上正本證明與原本無異。
如不服本裁定，應於裁定送達後5 日內，以書狀敘述理由（須附
繕本），向本院提出抗告。
                                書記官  蔡紫凌
中    華    民    國   100    年    1     月    7     日